臺灣臺中地方法院民事判決
111年度中小字第2042號
原      告  曾鈺芸  

被      告  謝明宏  
上列被告因詐欺案件（本院110 年度簡字第1352號刑事案件），
經原告提起刑事附帶民事訴訟請求損害賠償（原審案號本院110
年度簡附民字第111 號），由本院刑事庭裁定移送前來，經於民
國111 年7 月11日言詞辯論終結，本院判決如下：
    主      文
被告應給付原告新臺幣10萬元，及自民國110 年11月16日起至清
償日止，按週年利率百分之5 計算之利息。
本判決得假執行。　
    事實及理由
一、原告主張：被告基於幫助詐欺取財及幫助洗錢之不確定故意
    ，於民國109 年8 月中旬之某日，在位於臺中市○○區○○路○段
    000號之住處內，將其向臺灣土地銀行中清分行申請帳號000
    000000000 號帳戶（下稱系爭帳戶）之存摺、金融卡及密碼
    ，提供予真實姓名年籍不詳之成年友人使用。嗣該人取得系爭
    帳戶資料後即與所屬詐欺集團成員共同基於詐欺取財及一般
    洗錢之犯意聯絡，由姓名年籍不詳成年成員於109 年8 月28
    日至同年9 月10日間，透過社群網站Facebook刊登「誠徵操
    作員」之訊息，並由該集團LINE暱稱「周小妹」之成員，向
    原告佯稱：投資虛擬貨幣即可獲利等語，致原告陷於錯誤，
    分別於109 年9 月10日17時36分、39分許，分別匯款92,900
    元、7,100元至系爭帳戶內，致原告因此受有損害。為此，
    爰依侵權行為之法律關係提起本件訴訟，請求被告賠償前開
    損害等語，並聲明：如主文第一項所示。
二、被告則以：系爭帳戶資料是我借給朋友使用，然竟遭出賣做
    不法使用，對於詳情並不瞭解，原告請求被告賠償並無理由
    等語。
三、本院之判斷
  ㈠按刑事訴訟判決所認定之事實，固非當然有拘束民事訴訟判
    決之效力，但民事法院調查刑事訴訟原有之證據，而斟酌其
    結果以判斷事實之真偽，並於判決內記明其得心證之理由，
    即非法所不許（最高法院67年臺上字第2674號及49年臺上字
    第929 號裁判意旨參照），是本院自得調查刑事訴訟中原有
    之證據，斟酌其結果以判斷其事實，合先敘明。 　　
　㈡次按因故意或過失，不法侵害他人之權利者，負損害賠償責
    任。故意以背於善良風俗之方法，加損害於他人者亦同；數
    人共同不法侵害他人之權利者，連帶負損害賠償責任；不能
    知其中孰為加害人者，亦同。造意人及幫助人，視為共同行
    為人，民法第184 條第1 項、第185 條分別定有明文。又按
    數人共同為侵權行為致加害於他人時，本各有賠償其損害全
    部之責（最高法院17年上字第107號裁判意旨可資參照）。
    經查：
  ⒈原告主張之上開事實，業經本院調閱本院刑事庭110 年度簡
    字第1352號刑事卷核閱屬實，並為被告所不爭執；而被告所
    犯幫助洗錢罪犯行，亦經本院刑事庭以110 年度簡字第1352
    號刑事判決判處有期徒刑4 月，併科罰金3 萬元，有上開判
    決書在卷可佐，是本院依調查證據結果，堪信原告主張之事
    實為真正。
  ⒉被告固以前詞置辯，然查：
　⑴在金融機構開設帳戶，請領存摺、金融卡及密碼，係針對個
    人身分之社會信用而予以資金流通，具有強烈之屬人性格，
    而金融帳戶作為個人理財工具，申請開設並無任何特殊之限
    制，一般民眾皆得以存入最低開戶金額之方式申請取得，且
    同一人得在不同之金融機構申請數個存款帳戶使用，乃眾所
    週知之事實，苟見不詳人士向他人蒐集金融帳戶使用，實屬
    可疑，而近來不法集團使用他人帳戶作為指示被害人匯款工
    具之犯罪類型層出不窮，並廣經媒體披載，凡對社會動態非
    全然不予關注者均能知曉，被告於提供系爭帳戶存摺、金融
    卡及密碼等資料予姓名年籍不詳友人使用之時，已為年滿20
    歲之成年人，對此自難諉為不知。被告與交付系爭帳戶資料
    予友人使用，未經任何查證，實無率爾相信系爭帳戶將無作
    為不法使用之可能，甚且未提供友人資料供調查，依此，被
    告任意將所申辦之系爭帳戶存摺、金融卡及密碼等資料交予
    友人，應可預見刻意蒐集他人帳戶者，極可能用於財產犯罪
    贓款之匯入流出，卻仍將系爭帳戶之存摺、金融卡及密碼等
    資料提供予友人使用，足徵被告對於友人所屬詐欺集團利用
    系爭帳戶從事詐欺取財犯罪一事，並不違背其本意，且容任
    其發生，被告確有幫助該詐欺集團從事詐欺犯罪之不確定故
    意甚明。是被告辯稱系爭帳戶存摺、金融卡及密碼等資料借
    予朋友使用，卻遭友人使用於詐騙並不知情等語，並不足採
    。
　⑵此外，被告提供系爭帳戶存摺、金融卡及密碼等資料之行為
    ，於共同侵害被害人之目的範圍內，為幫助他人使其容易遂
    行詐欺取財行為之一部，而幫助其他詐欺集團成員之行為，
    被告之行為，為原告所生損害之共同原因，在民事上與其他
    詐欺原告之正犯構成共同侵權行為，自應就原告全部之損害
    ，負連帶賠償之責。
　3.本件被告與詐欺集團成員以前開詐欺之方式詐騙原告，致原
    告受有金錢損失，原告依上開規定，請求被告賠償10萬元，
    即屬有據。　　
  ㈢再按給付有確定期限者，債務人自期限屆滿時起，負遲延責
    任。給付無確定期限者，債務人於債權人得請求給付時，經
    其催告而未為給付，自受催告時起，負遲延責任。其經債權
    人起訴而送達訴狀，或依督促程式送達支付命令，或為其他
    相類之行為者，與催告有同一之效力，民法第229 條第 1 
    項、第2 項定有明文。又遲延之債務，以支付金錢為標的者
    ，債權人得請求依法定利率計算之遲延利息。但約定利率較
    高者，仍從其約定利率。應付利息之債務，其利率未經約定
    ，亦無法律可據者，週年利率為百分之五，民法第233 條第
    1 項、第203 條亦有明定。本件原告對被告提起之侵權行為
    損害賠償債權，核屬無確定期限之給付，業經原告對被告提
    起刑事附帶民事訴訟，且起訴狀繕本業於110 年11月15日送
    達被告，有本院送達證書附卷可稽（附民卷第13頁），被告
    迄未給付，自應負遲延責任。是原告請求被告給付自起訴狀
    繕本送達被告翌日即110 年11月16日起算之法定遲延利息，
    核屬有據。 
四、綜上所述，原告依侵權行為法律關係，訴請被告給付10萬元
    ，及自110 年11月16日起至清償日止，按週年利率百分之5 
    計算之利息，為有理由，應予准許。
五、本件係適用小額程序所為被告敗訴之判決，依民事訴訟法第
    436 條之20規定，應依職權宣告假執行。 　
六、原告提起本件刑事附帶民事訴訟，而由本院刑事庭依刑事訴
    訟法第504 條第1 項規定，裁定移送前來，依同條第2 項規
    定免繳納裁判費，且於本院審理期間，亦未滋生其他訴訟必
    要費用，茲參酌臺灣高等法院暨所屬法院95年度法律座談會
    意旨，自無庸為訴訟費用負擔之諭知，併予敘明。　　
中　　華　　民　　國　　111 　年　　7 　　月　　29　　日
                  臺灣臺中地方法院臺中簡易庭
                              法　官　陳航代
以上為正本，係照原本作成。
如不服本判決，應於送達後20日內，以判決違背法令為理由，向
本院提出上訴狀並表明上訴理由（上訴理由應表明一、原判決所
違背之法令及其具體內容；二、依訴訟資料可認為原判決有違背
法令之具體事實），如於本判決宣示後送達前提起上訴者，應於
判決送達後20日內補提上訴理由書（須附繕本）。 
中　　華　　民　　國　　111 　年　　7 　　月　　29　　日
                              書記官  黃俞婷